【裁判字號】    99,上訴,678
【裁判日期】    991027
【裁判案由】    違反槍砲彈藥刀械管制條例
【裁判全文】
臺灣高等法院臺南分院刑事判決         99年度上訴字第678號
上  訴  人  臺灣嘉義地方法院檢察署檢察官
上  訴  人
即  被  告  乙○○
選任辯護人  王正明  律師（扶助律師）
被      告  甲○○
選任辯護人  劉意  律師
上列上訴人等因被告違反槍砲彈藥刀械管制條例案件，不服臺灣
嘉義地方法院95年度訴字第649號中華民國99年5月10日（被告甲○○部分）、99年5月31日（被告乙○○部分）第一審判決（起
訴案號：臺灣嘉義地方法院檢察署95年度偵字第3256、3485、35
49、3956號），提起上訴，本院判決如下：
    主  文
上訴駁回。
    事  實
一、乙○○前因殺人未遂及違反槍砲彈藥刀械管制條例案件，經
    本院分別以85年度上更(一)字第12號、84年度上訴字第758號
    判處有期徒刑5年4月、8月確定，再經本院以85年度聲字第
    370號裁定應執行有期徒刑5年10月確定。入監服刑後假釋，
    嗣又於88年間，因妨害自由案件，經臺灣雲林地方法院以88
    年度訴字第35號判決判處有期徒刑5月，上訴後經本院以88
    年度上訴字第1232號判決駁回上訴確定，而上開假釋旋經撤
    銷，其殘刑3年3月1日與上述有期徒刑5月接續執行，於92年
    3月10日執行完畢出監。猶不知悔改，明知未經許可不得持
    有、寄藏、製造可發射子彈具殺傷力之槍枝、具有殺傷力之
    子彈、管制刀械，竟分別為下列行為：
  (一)基於持有、寄藏可發射子彈具殺傷力之槍枝、具有殺傷力之
    子彈、管制刀械之犯意，於80年間在高雄市向不詳友人購入
    具殺傷力之12GAUGE制式霰彈3顆、9MM制式子彈1顆；95年3
    月間再自不詳友人處取得可發射子彈具有殺傷力之仿FN廠19
    10型改造手槍1支（含彈匣1個，槍枝管制編號0000000000）
    、武士刀1把後，除上開改造手槍藏放於嘉義縣縣道嘉166線
    公路北斗段砂石場樹林內外，其餘上開霰彈、制式子彈及武
    士刀則均藏放於嘉義市○區○○○街38號住處內，未經許可
    同時持有上開改造手槍、子彈及刀械。乙○○於持有上開槍
    彈行為繼續中，復於95年3月間，受廖俊賢（業經原審為有
    罪判決，上訴後經本院以無具體理由駁回其上訴，目前上訴
    最高法院中）委託，代為保管可發射子彈具有殺傷力之改造
    霰彈長槍1支（槍枝管制編號0000000000號）、具殺傷力之
    12GAUGE制式霰彈2顆，並藏放在嘉義縣縣道嘉166線公路北
    斗段砂石場樹林內，未經許可寄藏上開槍彈及刀械（詳附表
    一所示）。
  (二)於95年4月間，因在網站上得知製造槍彈之相關知識後，竟
    另行起意，基於製造可發射子彈具殺傷力之槍枝及具有殺傷
    力之子彈之犯意，先至嘉義市華山玩具店購買模型玩具槍2
    支、嘉義市○○路特力屋購買如附表二所示改造槍彈之相關
    工具後，在嘉義市○區○○○街38號住處內，使用電鑽鑽頭
    等工具製造不具來復線之槍管2支，再將槍管換裝到原來之
    模型玩具槍上及換裝土造金屬槍機等方式，無故製造具有殺
    傷力之仿BERETTA廠M9型（含彈匣1個，槍枝管制編號000000
    0000號）、84型（含彈匣2個，槍枝管制編號0000000000號
    ）等改造手槍各1支，並同時利用如附表二所示等相關工具
    製造具有殺傷力之9MM改造子彈5顆、8MM改造子彈8顆。
二、嗣臺南縣警察局刑警大隊員警於95年4月28日下午5時許，持
    臺灣嘉義地方法院法官核發之搜索票，在乙○○嘉義市○區
    ○○○街38號住處查獲，起出其非法持有之上開12GAUGE制
    式霰彈3顆、9MM制式子彈1顆、管制刀械武士刀1把；及非法
    製造完成之仿BERETTA廠M9型1支、84型改造手槍1支、9MM
    改造子彈5顆、8MM改造子彈8顆及其所有供改造上開槍彈使
    用之工具即改造子彈殼12顆、底火片38枚、底火50顆、改造
    槍管2支（非屬槍砲之主要組成零件）、桌上型固定鉗1座、
    尖嘴鉗、斜口鉗、活動扳手、固定鉗各1支、固定扳手3支、
    劃線規1支、螺絲起子2支、銼刀6支、電鑽鑽頭3支、中心沖
    1支、手持式打磨機1臺、複進簧座1個、複進簧導桿1支等物
    ，並予扣案。乙○○經臺南縣警察局員警查獲後，因另案施
    用毒品罪，經法院裁定觀察勒戒，於95年4月29日經檢察官
    指揮執行入嘉義看守所附設勒戒處所執行觀察勒戒處分。嘉
    義縣警察局竹崎分局員警再於95年5月10日借提詢問乙○○
    ，主動供出尚有上開改造霰彈長槍1支、改造手槍1枝及12
    GAUGE制式霰彈2顆藏放在嘉義縣縣道嘉166線公路北斗段砂
    石場樹林內，並帶領員警前往取出，並予扣案。
三、案經臺南縣警察局暨嘉義縣警察局竹崎分局報請臺灣嘉義地
    方法院檢察署檢察官偵查起訴。
    理  由
甲、被告乙○○部分：
一、證據能力部分：
  (一)被告乙○○95年4月28日於臺南縣警察局員警詢問時所製作
    之警詢筆錄，被告乙○○及選任辯護人於本院準備程序時辯
    稱：因怕遭廖俊賢報復，所以才供認有製造槍彈之犯行，上
    開警詢筆錄並非被告之自由意思所為，不具有證據能力云云
    （本院卷第104頁）。惟被告乙○○嗣於本院審理庭時陳稱
    ：警詢筆錄是我自己害怕，我照我自己的意思講的，並非警
    察叫我這樣講等語（本院卷第130頁）。足認被告乙○○上
    開警詢筆錄並非警方以不正方法取得，應具任意性。被告乙○○之選任辯護人於本院審理中亦捨棄此一部分之答辯（本
    院卷第130頁）。至於被告乙○○是否確有製造槍彈之犯行
    ，其於警詢中之自白是否屬實，乃證明力問題，與證據能力
    無涉。
  (二)被告乙○○於原審及本院陳稱：伊在警詢時供承製造槍、彈
    犯行，係因有施打毒品，身體難過，為了縮短時間，因此才
    承認，拜託警察讓伊早點休息云云。惟查，被告經警方查獲
    時，除製造槍彈犯行外，另涉有販賣毒品犯行。警方於詢問
    被告乙○○是否有販賣第二級毒品安非他命犯行時，積極辯
    稱：我的確沒有販賣第二級毒品給蕭富育，為何蕭富育會這
    麼說，我實在搞不懂，不過經我想一想應該是之前伊向我討
    用毒品安非他命，我不給他才引起伊的記恨，不然的話我願
    意與他當面對質等語（見警A卷第5頁）。被告於警詢時既能
    積極辯解無販賣毒品犯行，顯見其警詢時之意識清晰，並未
    受毒品影響，而有意識不清，胡言亂語，或不論對己有利、
    不利均一概順應、肯認警員、檢察官問話之情形。被告上開
    辯解應與事實不符，自非足採。此外，本件警詢時固於夜間
    進行，惟業據被告乙○○簽名、捺指印明示同意接受警方於
    夜間詢問，而警詢時間係自95年4月28日晚間7時33分許起至
    同日晚間9時17分許止，過程約1小時又44分許，無連續數小
    時疲勞詢問，或詢問時間過長或詢問至深夜，讓被告乙○○
    無法休息之情形，有95年4月28日警詢筆錄1份在卷可稽（見
    警A卷第1頁至第9頁）。又其於休息後迄翌日上午10時許始
    接受檢察官訊問，猶坦承製造槍彈犯行，亦未表示警詢時有
    何遭受不法取供或陳述非基於自由意志之情形，有95年4月
    29日偵訊筆錄1份在卷可查（見3256號偵卷第8頁至第10頁）
    ，足認上開警詢筆錄被告之自白並非出於疲勞訊問之結果，
    自據有證據能力。
  (三)按被告以外之人於審判外之陳述，雖不符前四條之規定，而
    經當事人於審判程式同意作為證據，法院審酌該言詞陳述或
    書面陳述作成時之情況，認為適當者，亦得為證據；當事人
    、代理人或辯護人於法院調查證據時，知有第159條第1項不
    得為證據之情形，而未於言詞辯論終結前聲明異議者，視為
    有前項之同意，刑事訴訟法第159條之5定有明文。查本判決
    所引用之供述證據，業據檢察官及被告於準備程序時均不爭
    執證據能力（本院卷第130頁參照），迄至言詞辯論終結前
    ，亦未主張有刑事訴訟法第159條第1項不得為證據之情形，
    本院審酌該等證據作成時之情狀，並無違法或不當等情形，
    認為以之作為本案之證據亦屬適當，依上開規定，自具有證
    據能力。另其餘非供述證據亦均經法定程序取得，無不得為
    證據之情形，自均有證據能力。
二、訊據被告乙○○對持有、寄藏上開槍、彈、刀械之事實坦承
    不諱，惟矢口否認有何製造槍、彈之犯行，辯稱：因怕遭廖
    俊賢報復，所以才供認有製造槍彈之犯行云云。經查：
  (一)持有、寄藏槍彈部分：被告乙○○對於持有12GAUGE制式霰
    彈3顆、制式9MM子彈1顆、仿FN廠1910型改造手槍1支、武士
    刀1把及為廖俊賢寄藏上開改造霰彈長槍1支、12GAUGE制式
    霰彈2顆之犯罪事實，均坦承不諱（見原審卷三第144頁、第
    217頁、本院卷第104頁），並有上開槍、彈、刀械扣案可稽
    。且上開扣案制式霰彈3顆、制式9MM子彈1顆、武士刀1把等
    子彈、刀械均係警方由被告乙○○住處起出，有95年4月28
    日警詢筆錄、原審95年度聲搜字第464號搜索票、搜索筆錄
    、扣押物品目錄表各1份、現場照片15張在卷可查（見臺南
    縣警察局南縣警刑字第0951501476號刑案偵查卷宗--以下稱
    警A卷--第1頁至第9頁、第18頁、第20頁至第25頁、第27頁
    至第34頁）；另上開仿FN廠1910型改造手槍1支、改造霰彈
    長槍1支、12GAUGE制式霰彈2顆，亦係由被告乙○○帶同警
    方前往嘉義縣縣道嘉166線公路北斗段砂石場樹林內取出等
    情，亦有其95年5月10日警詢筆錄1份、嘉義縣警察局竹崎分
    局扣押筆錄、照片在卷可稽（見嘉義縣警察局竹崎分局嘉警
    竹偵字第0950081821號刑案偵查卷宗--以下稱警B卷--第1頁
    至第3頁、第7頁、第20頁）。扣案仿FN廠1910型改造手槍1
    支（含彈匣1個，槍枝管制編號0000000000），係由仿FN廠
    1910型半自動手槍製造之槍枝，換裝土造金屬槍管改造而成
    之改造手槍，機械性能良好，可擊發適用之子彈，具殺傷力
    ；上述改造霰彈長槍1支（槍枝管制編號0000000000），係
    由仿雙管霰彈槍製造之木質槍身組合土造金屬槍管而成之改
    造槍，擊發功能正常，可擊發適用之子彈，具殺傷力；12GA
    UGE制式霰彈2顆、12GAUGE制式霰彈3顆、9MM制式子彈1顆均
    具殺傷力等情，有內政部警政署刑事警察局（下稱刑事局）
    95年7月20日刑鑑字第0950070699號槍彈鑑定書及95年7月27
    日刑鑑字第0950091133號槍彈鑑定書各1份在卷可稽（偵Ａ
    卷第53頁至第58頁、偵Ｂ卷第72頁至第77頁）；武士刀1把
    經鑑驗結果，確屬槍砲彈藥刀械管制條例管制之刀械，亦有
    嘉義市警察局96年12月18日嘉市警保字第0960011306號函暨
    所附之嘉義市政府警察局刀械鑑驗小組工作紀錄1份在卷可
    查（見原審卷二第202頁至第204頁），堪認被告乙○○上開
    自白與事實相符，應可採信，其持有、寄藏上開具殺傷力槍
    、彈及管制刀械之事實堪可認定。
  (二)製造槍、彈部分：
  1.查被告乙○○製造仿BERETTA廠M9型、84型改造手槍各1支、
    9MM改造子彈5顆、8MM改造子彈8顆等情，業據其於警詢時供
    承：警方在伊住處查扣之物品均係伊所有，上開底火片、底
    火、桌上型固定鉗、尖嘴鉗、斜口鉗、活動扳手、固定鉗、
    固定扳手、劃線規、螺絲起子、銼刀、電鑽鑽頭、中心沖、
    手持式打磨機等物，均係伊改造槍、彈使用之工具，伊約於
    95年4月間才開始接觸改造槍、彈，伊改造完成的就祇有警
    方查扣之槍、彈而已，並未銷售與他人；改造工具係在嘉義
    市○○路特力屋及新榮路「老弟」那邊購買，上「折扣王」
    網站就能看到介紹製造槍彈之常識，伊與網友聊天時，網友
    亦有告知製造槍彈之相關知識，伊祇要將問題貼在「折扣王
    」網站裡，網友就會將解答貼在該網站上；伊平常做工程外
    並無其他嗜好，上網發現這些知識，反正閒著也是閒著，因
    此就自己動手改改看，試試看自己有沒有能力改造，而警方
    在伊住處查扣之改造槍枝、改造子彈、改造彈殼、改造槍管
    ，均係伊自己用工具改造的；伊係至嘉義華山玩具手槍店購
    買模型槍，將原來模型槍之鎳製槍管抽掉後，再自己裁製同
    樣大小鐵製槍管套上去，並加以修補就可成為1支改造手槍
    等語（見警A卷第1頁至第8頁）。復於內勤檢察官偵查中供
    稱：改造的貝瑞手槍是我去嘉義市後庄華山商店買的，一支
    買七千元，買回來後自己再去買鐵管鑽洞，然後把裝好的槍
    管換到原來的槍上。是用扣案的電鑽鑽的，沒有來復線。鑽
    一支槍管約十個小時。複進簧座、複進簧導桿都是槍支內部
    的零件。（問：你為何會改造槍枝？）因為無聊、好奇，就
    在網路上問人家，就有人會回答等語（偵Ａ卷第9頁）。被
    告於警詢、偵查中就如何改造槍彈、改造槍彈相關知識之取
    改造過程甚至改造槍彈之動機等細節均已供述明確。
  2.扣案如附表二所示被告改造完成之槍、彈及改造槍彈所用之
    零件、工具，均係警方自被告乙○○住處起出，有95年4月
    28日警詢筆錄、原審95年度聲搜字第464號搜索票、搜索筆
    錄、扣押物品目錄表各1份、現場照片15張在卷可查（警A卷
    第1頁至第9頁、第18頁、第20頁至第25頁、第27頁至第34頁
    ）。扣案槍彈經送鑑定結果，扣案仿BERETTA廠M9型改造手
    槍1支（含彈匣1個，槍枝管制編號0000000000），係由仿
    BERETTA廠M9型半自動手槍製造之槍枝，換裝土造金屬槍管
    而成之改造手槍，機械性能良好，可擊發適用之子彈，具殺
    傷力；仿BERETTA廠84型改造手槍1支（含彈匣2個，槍枝管
    制編號0000000000），係由仿BERETETA廠84型半自動手槍製
    造之槍枝，換裝土造金屬槍管及土造金屬槍機而成之改造手
    槍，機械性能良好，可擊發適用之子彈，具殺傷力；9MM改
    造子彈5顆、8MM改造子彈8顆均具殺傷力等情，亦有內政部
    警政署刑事警察局95年7月27日刑鑑字第0950091133號槍彈
    鑑定書1份在卷可憑（偵Ａ卷第53頁至第58頁）。
  3.再者，扣案改造槍枝管制編號0000000000號改造貝瑞塔手槍
    槍身，與其他改造工具（如銼刀、手持式打磨機）、槍枝零
    件（如槍管、複進簧）均置於同一橘色工具箱內，有現場照
    片在卷可稽（警Ａ卷第30、31頁）。自上開被告經查獲之橘
    色工具箱內槍枝槍身、改造工具、零件以觀，被告乙○○乃
    使用橘色工具內之工具打磨槍管後再進行槍管組裝甚明。此
    外，並有其他改造槍彈行為所必須之工具（如電鑽鑽頭）、
    零件（底火、底火片）等扣案可證。參酌被告於內勤檢察官
    訊問時固坦承改造槍彈部分犯行，嗣於95年6月21日檢察官
    訊問時即否認之，辯稱：在其住處查獲之槍彈是廖俊賢的，
    我向廖俊賢借來玩的，拿出去混的時候可以用云云，惟關於
    扣案工具來源，仍供稱：這些都是家庭工具等語（偵Ａ卷第
    40、41頁），並未否認扣案工具乃其所有。此外，廖俊賢於
    警詢亦否認其詞，供稱：該二枝改造手槍是甲○○賣給乙○○的，是乙○○故意陷害我的等語（偵Ｂ卷第49頁）。足認
    被告乙○○嗣於本院供稱：工具箱不是我的，是廖俊賢拿來
    放在我住處云云（本院卷第105頁），乃因本院質疑如果扣
    案上開二枝改造槍枝為乙○○所有，為何改造之手槍為何會
    與改造工具一起放在工具箱內時，所為臨訟飾卸之詞，委無
    足採。
  4.綜上證據，足認被告乙○○上開於警詢時及於內勤檢察官偵
    查中所為改造槍彈之自白，應與事實相符，而可採信。被告
    製造上開槍、彈之事實應堪認定。
三、按行為後法律有變更者，適用行為時之法律。但行為後之法
    律有利於行為人者，適用最有利於行為人之法律，刑法第2
    條第1項定有明文。再按行為後法律有變更者，應將行為時
    之法律與裁判時之法律比較適用最有利於行為人之法律；又
    新舊刑法關於刑之規定，雖同採從輕主義，惟比較時仍應綜
    其全部罪刑之結果而為比較後，整體適用法律。本件被告行
    為後，94年2月2日修正之刑法，業已於95年7月1日施行，本
    案論罪科刑所適用之刑法法律有所變更，茲詳述如下：
  (一)修正後刑法第33條第5款規定：「罰金：新臺幣1,000元以上
    ，以百元計算之」，修正前之刑法同條款則規定：「罰金：
    1元以上」（計算結果為「新臺幣30元」），故依修正後之
    規定，槍砲彈藥刀械管制條例第8條第1、4項、第12條第1、
    4項法定刑中有關罰金刑之下限已經提高。是比較新舊法之
    結果，以修正前之規定較為有利於被告。
  (二)修正前刑法第68條規定：「拘役或罰金加減者，僅加減其最
    高度。」惟此次刑法修正，既將罰金最低金額修正為新臺幣
    1千元，當不致因加減其最低度，而產生不滿1元之零數，允
    宜與有期徒刑相同，許其最高度及最低度同加減之，故併入
    修正後刑法第67條，而規定為：「有期徒刑或罰金加減者，
    其最高度及最低度同加減之。」本案被告乙○○因係累犯應
    加重其刑，而修正前刑法第68條規定罰金最低度不予加重，
    較諸修正後刑法第67條規定罰金最低度亦予加重之規定，修
    正前之規定較有利於被告乙○○。
  (三)修正後刑法第47條第1項規定：「受徒刑之執行完畢，或一
    部之執行而赦免後，5年以內故意再犯有期徒刑以上之罪者
    ，為累犯，加重本刑至2分之1」，係限於故意犯之再犯罪，
    始有累犯之適用，而排除再犯為過失犯之情形。但關於故意
    犯之再犯罪，無論依修正前刑法第47條規定，抑或依修正後
    第47條第1項規定，均構成累犯，並無有利或不利之情形，
    亦不生新舊法比較適用之問題，應依一般法律適用原則，適
    用裁判時法（最高法院97年度第2次刑事庭會議決議及最高
    法院97年度台上字第1853號、第3664號判決意旨參照）。是
    本件被告係故意犯罪，依上開最高法院判決意旨，自應依裁
    判時之刑法第47條第1項規定論以累犯。
  (四)修正前刑法第51條第5款規定：「宣告多數有期徒刑者，於
    各刑中之最長期以上，各刑合併之刑期以下，定其刑期。但
    不得逾20年。」修正後改為：「宣告多數有期徒刑者，於各
    刑中之最長期以上，各刑合併之刑期以下，定其刑期。但不
    得逾30年」。是有關定應執行刑部分，自應適用修正前刑法
    第51條第5款規定，定其應執行之刑。
  (五)修正前刑法第42條第2項前段規定：「易服勞役以1元以上3
    元以下折算1日」，又被告行為時之易服勞役折算標準，依
    修正前罰金罰鍰提高標準條例第2條前段規定，就其原定數
    額提高為100倍折算1日，則本件被告行為時之易服勞役折算
    標準，應以銀元300元折算1日，即新臺幣900元折算1日。惟
    修正後刑法第42條第3項前段規定：「易服勞役以新臺幣1千
    元、2千元或3千元折算1日」。比較修正前後之易服勞役折
    算標準，以修正後之刑法第42條第3項規定，較有利於被告
    ，自應依修正後之規定諭知易服勞役之折算標準。
  (六)經綜合比較結果，認本案論罪科刑所適用之刑法規定，依刑
    法第2條第1項前段規定，應適用被告行為時之刑法第33條、
    第68條規定處斷。至有關易服勞役之易刑處分及應執行刑，
    係於論罪科刑後始應決定之事項，依上開判例、決議意旨，
    無一體適用之必要，惟應依比較新舊法之結果，分別適用較
    有利於行為人之修正後刑法第42條第3項規定，諭知易服勞
    役之折算標準，及依修正前刑法第51條第5款之規定，定其
    應執行刑。
四、論罪科刑部分：
  (一)按非法製造或持有或寄藏槍砲彈藥刀械等違禁物，所侵害者
    為社會法益，如果製造或持有或寄藏之客體種類相同（同為
    手槍，或同為子彈者），縱令製造完成或持有或寄藏之客體
    有數個（如數支手槍、數顆子彈），仍為單純一罪，不發生
    想像競合犯之問題。若同時製造或持有或寄藏2不相同種類
    之客體（如同時製造或持有或寄藏手槍及子彈），則為一行
    為觸犯數罪名之想像上競合犯；又未經許可，無故持有槍、
    彈罪，其持有之繼續，為行為之繼續，至持有行為終了時，
    均論為一罪，不得割裂；寄藏與持有，均係將物置於自己實
    力支配之下，而寄藏之受人委託代為保管，其保管之本身，
    亦屬持有，法律上僅就寄藏行為為包括之評價，不另就持有
    論罪。是被告乙○○所為如犯罪事實(一)所示持有、寄藏上開
    可發射子彈具有殺傷力之改造槍枝、具有殺傷力之子彈及武
    士刀之行為，分別係犯槍砲彈藥刀械管制條例第8條第4項之
    非法持有、寄藏可發射子彈具殺傷力之槍枝罪、第12條第4
    項之非法持有、寄藏子彈罪、第14條第3項之非法持有刀械
    罪；其於行為繼續中，同時非法持有、寄藏可發射子彈具殺
    傷力之槍枝、子彈及刀械等違禁物品，係以一行為觸犯上開
    數罪名，為想像競合犯，應依刑法第55條規定從一重之非法
    寄藏可發射子彈具殺傷力之槍枝罪處斷。另被告乙○○所為
    如犯罪事實(二)所示行為，則係犯同條例第8條第1項之非法製
    造可發射子彈具殺傷力之槍枝罪、第12條第1項之非法製造
    子彈罪；其製造後未經許可繼續持有槍彈行為為低度行為，
    其持有行為，應為製造行為所吸收，不另論罪；其於短暫時
    期內，同時非法製造可發射子彈具殺傷力之槍枝及子彈，係
    以一行為觸犯上開數罪名，為想像競合犯，應依刑法第55條
    規定從一重之非法製造可發射子彈具殺傷力之槍枝罪處斷。
    被告乙○○所犯上開非法寄藏、製造可發射子彈具殺傷力之
    槍枝兩罪間，犯意各別，行為互殊，顯係另行起意為之，應
    予分論併罰。又起訴書犯罪事實欄已敘明被告乙○○乃「為
    廖俊賢藏匿」上述改造霰彈長槍、霰彈之事實，惟於所犯法
    條欄則記載被告乙○○此部分所為，係犯非法「持有」可發
    射子彈具殺傷力之槍枝或子彈罪，尚有誤會，惟其持有之基
    本社會事實同一，起訴法條應予變更。又起訴書就被告乙○○製造具有殺傷力之9MM改造子彈5顆、8MM改造子彈8顆部分
    犯行，固未據起訴（犯罪事實欄就此部分僅載明持有上開子
    彈，而未及製造），惟此一部分與製造可發射子彈具有殺傷
    力之槍枝部分，為想像競合犯裁判上一罪關係，自為起訴效
    力所及，本院自得併予審判。
  (二)被告乙○○前因殺人未遂及違反槍砲彈藥刀械管制條例案件
    ，經本院分別以85年度上更(一)字第12號、84年度上訴字第75
    8號判處有期徒刑5年4月、8月確定，再經本院以85年度聲字
    第370號裁定應執行有期徒刑5年10月確定。入監服刑後假釋
    ，嗣又於88年間，因妨害自由案件，經臺灣雲林地方法院以
    88年度訴字第35號判決判處有期徒刑5月，上訴後經本院以
    88年度上訴字第1232號判決駁回上訴確定，而上開假釋旋經
    撤銷，其殘刑3年3月1日與上述有期徒刑5月接續執行，於92
    年3月10日執行完畢出監等情，有臺灣高等法院被告前案紀
    錄表1份在卷可稽，其於受徒刑之執行完畢後，5年以內故意
    再犯本件有期徒刑以上之罪，均為累犯，應依修正前刑法第
    47條規定各加重其刑（惟法定本刑無期徒刑部分，依法不得
    加重）。
  (三)被告選任辯護人於原審辯護意旨稱：關於持有寄藏部分，被
    告乙○○已認罪，並供出來源去向，應依槍砲彈藥刀械管制
    條例第18條第4項規定減輕其刑云云。惟按槍砲彈藥刀械管
    制條例第18條第4項前段係規定犯本條例之罪，於偵查或審
    判中自白，並供述全部槍砲、彈藥、刀械之來源及去向，因
    而查獲或因而防止重大危害治安事件之發生者，減輕或免除
    其刑。而本件被告乙○○固已供出部分槍彈之來源或去向，
    然仍有部分並未供出來源（如所持有之12GAUGE制式霰彈、
    9MM 制式子彈等等），自與該條例第18條第4項須供述「全
    部」槍砲、彈藥、刀械之來源及（或）去向之規定不符，故
    被告乙○○所為並無該條之適用。
  (四)又被告乙○○於95年5月10日於嘉義縣警察局竹崎分局員警
    借提詢問時，主動供出尚有上開改造霰彈長槍1支（槍枝管
    制編號0000000000號）、改造手槍1枝（槍枝管制編號00000
    00000號）及12GAUGE制式霰彈2顆藏放在嘉義縣縣道嘉166線
    公路北斗段砂石場樹林內，並帶領員警前往取出，並予扣案
    等情，固據證人即本案承辦員警丙○○於本院證述在卷可按
    （本院卷第132頁）。惟按自首以對於未發覺之罪投案而受
    裁判為要件，如案件已發覺，則被告縱有投案陳述自己犯罪
    之事實，亦祇可謂為自白，不能認為自首；另裁判上之一罪
    ，其一部分犯罪既已因案被發覺，雖在檢察官或司法警察官
    詢問中被告陳述其未發覺之部分犯罪行為，並不符合刑法第
    六十二條之規定，不應認有自首之效力（最高法院95年度台
    上字第1785號判決意旨參照）。查本案乃臺南縣警察局刑警
    大隊員警先於95年4月28日下午5時許，即持臺灣嘉義地方法
    院法官核發之搜索票，在乙○○嘉義市○區○○○街38號住
    處查獲，起出其非法持有之上開12GAUGE制式霰彈3顆、9M M
    制式子彈1顆、管制刀械武士刀1把，業如上述。證人丙○○
    因承辦槍砲、流氓案件業務，長期注意乙○○。因為臺南縣
    警察局刑警大隊員警僅查獲子彈、刀械，並未查獲槍枝，丙○○認被告乙○○仍有槍枝尚未起出，乃前往勒戒所內詢問
    被告獲得確認後，再辦理借提手續，帶同乙○○外出取槍等
    情，業據丙○○於本院證述在卷可按。則被告乙○○就想像
    競合犯裁判上一罪之無故持有子彈部分被發覺後，再主動供
    出其他無故持有槍枝部分犯行，揆之上開說明，自不符合自
    首要件。被告選任辯護人認被告行為符合自首，主張應予減
    刑云云，亦非足採。
乙、被告甲○○部分：
一、公訴意旨略以：被告甲○○明知未經許可不得持有具有殺傷
    力之其他可發射金屬或子彈之槍砲及持有具有殺傷力之子彈
    ，竟於95年3月間，無故持有上述具殺傷力之仿BERETTA廠
    92FS型（含彈匣1個，槍枝管制編號0000000000號）、M-9型
    （含彈匣1個，槍枝管制編號0000000000號）改造手槍各1支
    、具有殺傷力之直徑約9MM土造子彈6顆；具殺傷力之改造
    霰彈長槍1支（槍枝管制編號0000000000號）、具殺傷力之
    12GAUGE制式霰彈2顆；具有殺傷力之仿BERETTA廠84型改
    造手槍1支（含彈匣1個，槍枝管制編號0000000000號）等槍
    彈，並為免遭警查緝，乃於95年3月中旬將上述、之全
    部槍彈拿到被告廖俊賢位於嘉義縣中埔鄉富收村興化部46之
    18號住處，欲將上述槍彈寄藏於被告廖俊賢住處，然被告廖
    俊賢為免遭警查緝，乃將上述槍彈做如下安排：
  (一)當日被告廖俊賢與甲○○共同開車外出，由被告甲○○將上
    述之槍彈，藏於嘉義縣中埔鄉○○村○○○段水利會前水
    泥管內，以備渠等2人可以隨時取用上述槍彈後再返回被告
    廖俊賢住處。
  (二)當日被告甲○○並將上述之改造霰彈長槍1支及霰彈2顆交
    給被告廖俊賢，被告廖俊賢則於當場將上述改造霰彈長槍及
    霰彈交給被告乙○○，委由被告乙○○將上述改造霰彈長槍
    及霰彈拿去藏放，被告乙○○則將該改造霰彈長槍及霰彈連
    同其已經持有之具有殺傷力之仿FN廠1910型改造手槍1支（
    槍枝管制編號0000000000）藏在嘉義縣縣道嘉166線公路北
    斗段砂石場樹林內。
  (三)於95年3月17日，被告甲○○又將其所持有上述之槍彈拿
    到被告廖俊賢上開住處，被告廖俊賢收下後，於2日後，即
    通知知情之被告丁○○前來嘉義將上述之槍彈拿去藏放，
    被告丁○○即將上述之槍彈拿回其位於臺南縣東山鄉嶺南
    村牛稠子39之2號住處內藏放。因認被告甲○○涉犯槍砲彈
    藥刀械管制條例第8條第4項、第12條第4項之未經許可而持
    有具有殺傷力之槍、彈罪嫌云云。
二、按犯罪事實應依證據認定之，無證據不得認定犯罪事實；不
    能證明被告犯罪者，應諭知無罪之判決，刑事訴訟法第154
    條第2項、第301條第1項分別定有明文。而事實之認定，應
    憑證據，如未能發現相當證據，或證據不足以證明，自不能
    以推測或擬制之方法，為裁判基礎，且認定犯罪事實所憑之
    證據，雖不以直接證據為限，間接證據亦包括在內，然而無
    論直接證據或間接證據，其為訴訟上之證明，須於通常一般
    之人均不致有所懷疑，而得確信其為真實之程度者，始得據
    為有罪之認定，倘其證明尚未達到此一程度，而有合理懷疑
    存在，無從使事實審法院得有罪之確信時，即應諭知被告無
    罪之判決。又刑事訴訟法第161條已於91年2月8日修正公布
    ，其第1項規定：檢察官就被告犯罪事實，應負舉證責任，
    並指出證明之方法。因此，檢察官對於起訴之犯罪事實，應
    負提出證據及說服之實質舉證責任。倘其所提出之證據，不
    足為被告有罪之積極證明，或其指出證明之方法，無從說服
    法院以形成被告有罪之心證，基於無罪推定之原則，自應為
    被告無罪判決之諭知，最高法院分別著有40年臺上字第86號
    、76年臺上字第4986號、92年臺上字第128號判例可資參酌
    。
三、公訴意旨認被告甲○○涉犯槍砲彈藥刀械管制條例第8條第4
    項、第12條第4項之未經許可而持有具有殺傷力之槍、彈罪
    嫌，無非係以被告廖俊賢之供述及扣案上述、、之槍
    彈為主要論據。查被告甲○○堅決否認有何未經許可而持有
    具有殺傷力之槍、彈犯行，於原審辯稱：伊並未持有上述槍
    彈，不知被告廖俊賢為何如此陳述等語。
四、經查：
  (一)本件檢察官所提出為證之扣案槍彈，均非自被告甲○○處查
    獲，本件檢警並未在被告甲○○處查獲任何槍彈違禁物，是
    單由該扣案槍彈，尚無法認定被告甲○○有公訴意旨所指之
    持有槍彈犯行甚明。另公訴意旨以被告廖俊賢之供述為主要
    論據，惟細繹被告廖俊賢前後所供，關於上述仿BERETTA
    廠92FS型、M-9型改造手槍、彈部分，先係供稱：於95年3月
    18日晚上，被告甲○○開車載伊至水利會前，向伊表示要將
    槍彈藏放該處，伊親眼目睹被告甲○○將上述之槍彈藏放
    在該處水泥管內。後改稱：伊與被告甲○○開車至水利會前
    時，被告甲○○表示要下車尿尿，伊見到被告甲○○將槍彈
    用報紙包住藏在水泥管內。又改稱：上述之槍、彈係被告
    甲○○自己拿去藏後，打電話向伊講藏放地點，伊沒有去藏
    放地點看過。再改稱：被告甲○○去藏完槍後又回來找伊，
    向伊表示槍藏在哪裡，伊便搭被告甲○○的車前往藏槍地點
    看云云（見偵Ａ卷第48頁、第53頁，偵Ｂ卷第4頁至第5頁）
    ，則究竟被告廖俊賢是否與被告甲○○一同前往藏放槍彈？
    被告甲○○係告知後始下車藏放？抑或係藉口下車後私自藏
    放？或被告廖俊賢未一同前往，係被告甲○○藏放後打電話
    告知藏放地點？或被告甲○○藏放後又至被告廖俊賢處親口
    表示藏放地點？等等重要之點被告廖俊賢所述前後不一，且
    均為被告甲○○所否認，是其供稱該批槍彈係被告甲○○所
    交付云云，顯難遽採。
  (二)關於上述之改造霰彈長槍彈部分，被告廖俊賢或稱：上述
    之改造霰彈長槍彈，係被告甲○○自己拿去叫被告乙○○
    寄放的，與伊無關。又稱：於95年3月中旬，被告甲○○親
    自持該改造霰彈長槍至伊女友住處，當面交給被告乙○○，
    伊未經手。再稱：被告甲○○拿上述之改造霰彈長槍、彈
    至伊女友住處，被告乙○○亦有到場，當時均由伊發言，故
    被告乙○○才會認為該槍彈係伊所有。又改稱：該批槍械係
    被告甲○○交給被告乙○○，於95年3月間被告甲○○曾將
    該批槍械拿給伊保管，伊拒絕，被告甲○○才叫乙○○拿走
    。嗣再改稱：被告甲○○帶1支改造霰彈長槍至伊住處時，
    伊先在樓上安裝電腦，後來伊下來的時候，被告甲○○、乙○○、丁○○都坐在那裡，桌上有1把改造霰彈長槍，伊問
    這是怎麼回事，被告乙○○就將該改造霰彈槍取走。又稱：
    當時伊在樓上，伊會知道改造霰彈長槍係被乙○○拿走，是
    因為伊下樓時，問伊女友被告乙○○人在何處，伊女友說被
    告乙○○將改造霰彈長槍拿了之後就走了，伊下樓時祇剩下
    被告甲○○在云云（見偵Ａ卷第28頁、第5頁、第17頁，原
    審卷一第167頁），則究竟係被告甲○○將該改造霰彈長槍
    彈拿去交給被告乙○○？或拿到伊女友住處親自交給乙○○
    ，被告廖俊賢完全未經手？或由被告廖俊賢發言要被告乙○○將該槍彈取走？或被告廖俊賢當時在樓上，一下樓時即見
    被告乙○○將該槍彈取走，伊並未發言？抑或被告乙○○將
    該槍彈取走後伊才下樓，完全未見到該槍彈？等等至關重大
    之點所述前後矛盾，且均為被告甲○○所否認，是其供稱該
    批槍彈係被告甲○○所交付云云，殊難逕採。
  (三)關於上述之仿BERETTA廠84型改造手槍部分，被告廖俊賢
    先供稱：警方在被告丁○○住處查獲之改造手槍係被告甲○○所有，係甲○○將該改造手槍寄放伊住處，伊怕為警查獲
    ，因此才叫被告丁○○拿回家藏放。後稱：被告丁○○住處
    搜到的槍彈係被告甲○○在95年3月17日左右交給伊的，因
    被告甲○○一直找人去伊處看那批槍彈，因覺得不對勁，就
    叫丁○○拿走。又改稱：在被告丁○○處查獲之改造手槍係
    被告丁○○的，伊不知道被告丁○○有槍枝。後稱：伊根本
    不知道被告甲○○將該槍放在伊那裡，被告甲○○係將槍枝
    藏在樓下工具箱裡面。再稱：被告甲○○拿槍到伊住處時，
    伊並不知道，被告甲○○係要走的時候才把槍拿出來，說要
    寄放在伊住處，伊表示不要，便叫丁○○來取走。又改稱：
    被告甲○○將槍放好後到樓上找伊聊天，當時被告甲○○並
    沒有談到槍枝的事情，是被告甲○○走後才打電話告訴伊，
    將槍枝放在伊工具箱內（見偵Ａ卷第5頁、第17頁至第18頁
    ，原審聲羈120號卷第2頁、第3頁），則究竟該支改造手槍
    係被告甲○○親自交與被告廖俊賢藏放？或係被告甲○○偷
    偷藏放在被告廖俊賢女友住處？又被告廖俊賢根本不知被告
    甲○○將該槍枝藏放在伊女友住處？或被告甲○○離開後有
    打電話告知被告廖俊賢將槍枝藏放在該處？等等重大攸關之
    點所述前後齟齬，且均為被告甲○○所否認，是其供稱該批
    槍彈係被告甲○○所交付云云，亦難驟認屬實。
  (四)至其他證人所述，如證人蔡瀛洲於原審證稱確有見到被告廖
    俊賢將上述之改造霰彈長槍交與被告乙○○，已如上述，
    惟表示並未看過被告甲○○（見原審卷二第9頁）。而被告
    廖俊賢表示有見到藏放於水利會水泥管內之上述之槍彈係
    被告甲○○所交付之廖俊賢女友（檢察官上訴書誤為甲○○
    女友）李怡婷，先於偵查中證稱：於95年3、4月間有見到被
    告甲○○帶槍至伊住處，就祇有1次，係帶2支像BB槍的槍來
    ，放在黑色包包裡，被告甲○○有將黑色包包打開，伊有探
    頭去看云云（見偵Ａ卷第115頁），於原審則證稱：伊有見
    到被告甲○○帶黑色包包去找被告廖俊賢，包包裡面有槍，
    因被告甲○○有將槍拿出來伊有看到，共有2支槍，1大1小
    ，大的長約21公分、小的長約13公分云云（見原審卷二第12
    5頁至第126頁），姑不論被告甲○○當時是否將槍枝取出展
    示乙節，證人李怡婷所述前後已顯然不一，即證人李怡婷所
    述該2槍枝之大小、長度，亦與上述仿BERETTA廠92FS型、
    M-9型改造手槍同係20餘公分，且長度相近，並無長短、大
    小之別相左（見偵Ａ卷第93頁之槍彈鑑定書照片）。又被告
    廖俊賢表示有見到上述之槍彈係被告甲○○所交付之李怡
    婷兄長李文傑、李霖坤同證稱：並未見過被告甲○○拿何物
    品給被告廖俊賢，沒見過何人拿槍枝去渠等家中，在渠等家
    中亦未見過槍枝等語明確（見原審卷二第135頁至第141頁）
    。職是，上開證人所言，亦均無法證明被告甲○○有交付上
    述或或之槍彈與被告廖俊賢甚明。至證人李怡婷所述
    親見被告甲○○另行持有1大1小槍枝之情倘若屬實，亦應由
    檢警另行追查，核與本件無涉，尚不得據此推認被告甲○○
    確有持有上述、、槍彈之犯行，至為灼然。
五、綜據上述，依檢察官所舉出之上開證據及調查證據之結果，
    對於被告甲○○是否持有上述、、之槍彈，仍有合理
    懷疑存在，尚未達有罪之確信。此外，復查無其他積極確切
    之證據足以證明被告甲○○確有如公訴意旨所指之違反槍砲
    彈藥刀械管制條例犯行，終不能達被告甲○○持有上述、
    、槍彈犯嫌罪證確鑿之心證程度，為免冤抑，綜合全案
    事證及辯論意旨，認不能證明被告甲○○犯罪。又被告甲○○經合法傳喚，無正當理由不到庭，爰不待其陳述，逕為無
    罪判決之諭知。
丙、原審以被告乙○○犯罪事證明確，應予依法論科。爰審酌被
    告乙○○知悉槍枝、子彈、刀械屬高度危險物品，稍有不慎
    ，容易危害自己及他人之生命及身體，仍加以製造或持有、
    寄藏，對社會治安產生之潛在危險非輕，以及被告乙○○坦
    承部分犯行稍有悔意、國小畢業之教育程度、已婚、做臨時
    工收入不穩定、經濟狀況尚可等一切情狀，適用槍砲彈藥刀
    械管制條例第8條第1項、第4項、第12條第1項、第4項、第
    14條第3項，刑法第11條前段、第2條第1項、第55條、第47
    條（修正前）、第42條第3項、第38條第1項第1款、第2款、
    第51條第5款（修正前）、第7款等規定，就所犯非法寄藏槍
    枝罪部分量處有期徒刑4年2月，併科罰金新臺幣10萬元；另
    就所犯非法製造槍枝罪部分，量處有期徒刑6年，併科罰金
    新臺幣10萬元，並定其應執行刑為有期徒刑8年，併科罰金
    新臺幣17萬5千元，及諭知罰金易服勞役之折算標準。併敘
    明扣案上開被告乙○○製造、持有、寄藏之仿BERETTA廠M9
    型、84型改造手槍各1支、12GAUGE制式霰彈3顆、9MM制式子
    彈1顆、9MM改造子彈5顆（已鑑驗試射2顆，餘3顆）、8MM
    改造子彈8顆（已鑑驗試射3顆，餘5顆）、管制刀械武士刀1
    把、仿FN廠1910型改造手槍、改造霰彈長槍1支、12GAUGE制
    式霰彈2顆，均屬違禁物，應依刑法第38條第1項第1款規定
    宣告沒收。另扣案之改造子彈殼12顆、底火片38枚、底火50
    顆、改造槍管2支（非屬槍砲之主要組成零件）、桌上型固
    定鉗1座、尖嘴鉗、斜口鉗、活動扳手、固定鉗各1支、固定
    扳手3支、劃線規1支、螺絲起子2支、銼刀6支、電鑽鑽頭3
    支、中心沖1支、手持式打磨機1臺、複進簧座1個、複進簧
    導桿1支等物，為被告乙○○所有供改造上開槍彈使用或預
    備之物，均應依刑法第38條第1項第2款規定宣告沒收。至經
    鑑驗試射完畢之扣案9MM改造子彈2顆、8MM改造子彈3顆，均
    已失其違禁物性質，爰不併予宣告沒收。另以不能證明被告
    甲○○犯罪，而為無罪判決，其認定事實、適用法律及量刑
    ，均為妥適。檢察官（對被告甲○○部分）及被告乙○○上
    訴意旨均執前詞，指摘原判決不當，均無理由，俱應駁回。
據上論結，應依刑事訴訟法第368條、第371條，判決如主文。
本案經檢察官劉欽銘到庭執行職務。
中    華    民    國    99    年    10    月    27    日
                  刑事第六庭    審判長法  官  董武全
                                      法  官  賴純慧
                                      法  官  林英志
以上正本證明與原本無異。
如不服本判決應於收受送達後10日內向本院提出上訴書狀，其未
敘述上訴理由者，並得於提起上訴後10日內向本院補提理由書（
均須按他造當事人之人數附繕本）「切勿逕送上級法院」。
                                      書記官  魏安里
中    華    民    國    99    年    10    月    27    日
附錄本案論罪科刑法條全文：
槍砲彈藥刀械管制條例第8條
未經許可，製造、販賣或運輸鋼筆槍、瓦斯槍、麻醉槍、獵槍、
空氣槍或第4條第1項第1款所定其他可發射金屬或子彈具有殺傷
力之各式槍砲者，處無期徒刑或5年以上有期徒刑，併科新臺幣1
千萬元以下罰金。
未經許可，轉讓、出租或出借前項所列槍枝者，處5年以上有期
徒刑，併科新臺幣1千萬元以下罰金。
意圖供自己或他人犯罪之用，而犯前二項之罪者，處無期徒刑或
7年以上有期徒刑，併科新臺幣1千萬元以下罰金。
未經許可，持有、寄藏或意圖販賣而陳列第1項所列槍枝者，處3
年以上10年以下有期徒刑，併科新臺幣700萬元以下罰金。
第1項至第3項之未遂犯罰之。
第12條
未經許可，製造、販賣或運輸子彈者，處1年以上7年以下有期徒
刑，併科新臺幣500萬元以下罰金。
未經許可，轉讓、出租或出借子彈者，處6月以上5年以下有期徒
刑，併科新臺幣300萬元以下罰金。
意圖供自己或他人犯罪之用，而犯前二項之罪者，處3年以上10
年以下有期徒刑，併科新臺幣700萬元以下罰金。
未經許可，持有、寄藏或意圖販賣而陳列子彈者，處5年以下有
期徒刑，併科新臺幣300萬元以下罰金。
第1項至第3項之未遂犯罰之。
第14條
未經許可，製造、販賣或運輸刀械者，處3年以下有期徒刑，併
科新臺幣100萬元以下罰金。
意圖供自己或他人犯罪之用，而犯前項之罪者，處6月以上5年以
下有期徒刑，併科新臺幣300萬元以下罰金。
未經許可，持有或意圖販賣而陳列刀械者，處1年以下有期徒刑
、拘役或新臺幣50萬元以下罰金。
第1項及第2項之未遂犯罰之。
附表一：仿FN廠一九一○型改造手槍壹支（含彈匣壹個，槍枝管
        制編號0000000000）、十二GAUGE制式霰彈
        參顆、九MM制式子彈壹顆、武士刀壹把、改造霰彈長槍
        壹支（槍枝管制編號0000000000）、十二
        GAUGE制式霰彈貳顆。
附表二：仿BERETTA廠M九型改造手槍（含彈匣壹個，槍枝管制編
        號0000000000）、仿BERETTA廠八四型改造
        手槍（含彈匣貳個，槍枝管制編號000000000
        0）各壹支、九MM改造子彈參顆（原伍顆，已鑑驗試射
        貳顆）、八MM 改造子彈伍顆（原捌顆，已鑑驗試射參
        顆）、改造子彈殼拾貳顆、底火片參拾捌枚、底火伍拾
        顆、改造槍管貳支（非屬槍砲之主要組成零件）、桌上
        型固定鉗壹座、尖嘴鉗、斜口鉗、活動扳手、固定鉗各
        壹支、固定扳手參支、劃線規壹支、螺絲起子貳支、銼
        刀陸支、電鑽鑽頭參支、中心沖壹支、手持式打磨機壹
        臺、複進簧座壹個、複進簧導桿壹支。

司法院資訊處製作；財團法人民間司法改革基金會備份。
